臺灣嘉義地方法院刑事判決　　　　　　　　　　　　　九十一年度訴緝字第一九號
　　公　訴　人　臺灣嘉義地方法院檢察署檢察官
　　被　　　告　甲○○
　　指定辯護人　本院公設辯護人　丁○○
右列被告因殺人未遂等案件，經檢察官提起公訴（八十九年度偵字第五八三三、六一
一五號），本院判決如左：
    主  文
甲○○連續以加害生命之事，恐嚇他人致生危害於安全，處有期徒刑伍月，如易科罰
金以參佰元折算壹日；又共同損壞之他人之自用小客車車窗，足以生損害於他人，處
有期徒刑參月，如易科罰金以參佰元折算壹日；應執行有期徒刑柒月，如易科罰金以
參佰元折算壹日。
被訴殺人部分無罪。
    事  實
壹、甲○○係侯仁旺之甥（甲○○之母侯素珠為侯仁旺之姐）。緣侯仁旺（另案審理
    中）於民國八十九年五月間因與女友Ａ女（真實姓名年籍詳卷）分手交惡，侯仁
    旺欲使Ａ女出面處理二人間感情糾紛，遂於同年七月間某日在不詳地點要求甲○○撥打Ａ女家中電話，嚇令Ａ女家人須命Ａ女出面處理，否則必將禍及Ａ女家人
    等語，甲○○因侯仁旺之教唆，始基於概括之恐嚇犯意，先後於：一、同年七月
    三十日下午五時五十分許，在大陸地區某不詳地點，以當地之0000000號
    電話（區域號碼○七三四號）撥打Ａ女位於嘉義縣梅山鄉瑞里村二鄰幼葉林一二
    八號家中0000000號電話，並在通話中以「你全家會遭我殺光，現在旺仔
    （即侯仁旺）都不要出事，出事情你全家會全部殺光，不然你們試試看！．．旺
    仔都不要出事，出事你全家我就通通殺掉！」等加害生命之言詞，恐嚇Ａ女之父
    乙○○，致其心生畏懼而危害其安全。二、同年七月三十一日下午二時五十五分
    許，在大陸地區某不詳地點，以當地之0000000號電話（區域號碼○七三
    四號）撥打Ａ女位於嘉義縣梅山鄉瑞里村二鄰幼葉林一二八號家中000000
    0號電話，並在通話中以「只要他出事，看你們全家怎麼死的，不然你試看看！
    」等加害生命之言詞，恐嚇Ａ女之父乙○○，致其心生畏懼而危害其安全。三、
    同年八月一日上午十一時五十五分許，在大陸地區某不詳地點，以當地之000
    0000號電話（區域號碼○七三四號）撥打Ａ女位於嘉義縣梅山鄉瑞里村二鄰
  幼葉林一二八號家中0000000號電話，並在通話中以「明天我就回台灣了
    ，你看看我會不會縱火燒你房子！．．我告訴你，我回去一定縱火燒你家！」等
    加害生命之言詞，恐嚇Ａ女之父乙○○，致其心生畏懼而危害其安全。四、同年
    八月二日下午一時十五分許，在大陸地區某不詳地點，以當地之0000000
    號電話（區域號碼○七三四號）撥打Ａ女位於嘉義縣梅山鄉瑞里村二鄰幼葉林一
    二八號家中0000000號電話，並在通話中以「叫你女兒出來講清楚，不然
    到時候大家都難看，不要講什麼事情，之前我都敢做了，現在我什麼都敢做。」
    等加害生命之言詞，恐嚇Ａ女之父乙○○，致其心生畏懼而危害其安全。五、同
    年八月七上午十一時二十五分許，在大陸地區某不詳地點，以當地之00000
    00號電話（區域號碼○七三四號）撥打Ａ女位於嘉義縣梅山鄉瑞里村二鄰幼葉
    林一二八號家中0000000號電話，並在通話中以「只要他出事，看你們全
    家怎麼死的，不然你試看看！」等加害生命之言詞，恐嚇Ａ女之母許陳疋（起訴
    書誤載為乙○○），致其心生畏懼而危害其安全。
貳、緣丙○○係Ａ女之姐夫，侯仁旺懷疑丙○○故意阻撓Ａ女與其交往，心生不滿，
    亟思報復。八十九年七月十一日某時，甲○○遂在侯仁旺提議下，夥同侯仁旺、
    陳國賓及不詳姓名年籍男子一名（侯仁旺及陳國賓均另案審理中），另行基於毀
    損之共同犯意聯絡，至嘉義縣水上鄉中庄村中庄四○二號前，分持不明球棒擊破
    丙○○所有牌照號碼ＲＵ－七二五三號自用小客車之車窗。
參、恐嚇部分經乙○○訴由嘉義縣警察局竹崎分局報告臺灣嘉義地方法院檢察署檢察
    官偵查起訴，毀損部分經丙○○訴由臺灣嘉義地方法院檢察署檢察官偵查起訴。
    理  由
壹、有罪諭知部分：
一、訊據被告甲○○對於右揭恐嚇犯行坦承不諱（本審卷第五十一頁審判筆錄），核
    與告訴人乙○○指訴情節相符，且經另案共同被告侯仁旺證述屬實（嘉竹警三字
    第三七六七號影印卷第四頁偵訊筆錄，八十九年度偵字第六一一五號影印卷第十
    頁、第七十頁訊問筆錄，八十九年度訴字第七三三號影印卷第二十頁至第二十一
    頁訊問筆錄），復有錄音譯文一份在卷可稽（八十九年度偵字第六一一五號影印
    卷第五十四頁至第六十一頁）。因之，被告甲○○自白與事實相符，事證明確，
    此部分犯行洵堪認定。
二、訊據被告甲○○固然坦承曾於八十九年七月十一日某時與另案共同被告侯仁旺、
    陳國賓及不詳姓名年籍男子同至嘉義縣水上鄉中庄村中庄四○二號前，惟矢口否
    認有何犯行，辯稱：其僅有到場，但未下手砸車，係另案共同被告陳國賓與不詳
    姓名年籍男子出手云云。經查：被告甲○○此部分毀損犯行，業據告訴人丙○○
    指訴綦詳，復與另案共同被告侯仁旺及陳國賓所述大致相符（八十九年度訴字第
    七三三號影印卷第二十二頁、第七十一頁、第一百十三頁至第一百十四頁訊問筆
    錄），另有行車執照及估價單各一份在卷可稽（八十九年度訴字第七三三號影印
    卷第三十八頁至第三十九頁，九十年度附民字第一號影印卷第九頁）。被告甲○○雖以前開情詞置辯，惟查：另案共同被告侯仁旺於偵查及審理時均坦承：「（
    問：帶誰去中庄砸車？）甲○○及陳國賓、陳國賓的朋友。」（八十九年度偵字
    第六一一五號影印卷第二十六頁反面訊問筆錄）；「我應該在八十九年七月十一
    日與陳國賓、甲○○及一名不詳姓名之男子共四個人，一起去水上鄉中庄村中庄
    四○二號前，持鋁棒砸毀丙○○的車子，我並沒有下車，是陳國賓、甲○○及那
    位不詳姓名之男子打下去的；砸車的事情是我提議的，陳國賓及那位不詳姓名的
    男子、甲○○三人都一起下車，說要去砸毀丙○○的車子。」等語（八十九年度
    訴字第七三三號影印卷第二十二頁訊問筆錄），明確指出被告甲○○確有共同損
    壞告訴人丙○○車輛之意思及行為之分擔，此外，參酌另案共同被告侯仁旺係被
    告甲○○之舅，雙方並無嫌隙仇怨，業經另案共同被告侯仁旺供陳在卷（八十九
    年度訴字第七三三號影印卷第十一頁訊問筆錄），亦無設詞誣攀之理，是被告甲○○所辯，與事實不符，顯係卸責畏罪之詞，難以採信。事證明確，此部分犯行
    亦堪認定。
三、核被告甲○○所為，係犯刑法第三百零五條之恐嚇罪及第三百五十四條之毀損罪
    。被告甲○○與另案共同被告侯仁旺、陳國賓及不詳姓名年籍男子一名就前開毀
    損犯行，互有犯意之聯絡及行為之分擔，應論以共同正犯。而另案共同被告侯仁
    旺於偵查中稱：「（問：甲○○如何恐嚇？）不知道內容。」等語（八十九年度
    偵字第六一一五號影印卷第七頁訊問筆錄），難認其就恐嚇之實施方法及實施程
    度有所計劃，應係教唆，而非共同正犯可擬。又被告甲○○先後數次恐嚇行為，
    時間緊接，方法雷同，所犯係構成要件相同之罪名，顯係基於概括犯意為之，應
    依刑法第五十六條連續犯規定論以一罪，並加重其刑。又前開恐嚇與毀損行為之
    間，犯意各別，行為互異，犯罪構成要件亦不同，應予分論併罰。爰審酌被告甲○○未曾受有期徒刑以上刑之宣告，有臺灣高等法院被告全國前案紀錄表一份在
    卷可參（本審卷第二十七頁至第二十八頁），素行尚可；屢次出言恐嚇，造成被
    害人心理莫大恐懼，所生危害非輕；遭損壞之車輛係七十八年出廠，修復費用約
    為一萬五千二百元，有卷附前開行車執照及估價單足考，於客觀上之價值；犯罪
    之動機、目的及方法，事後仍未與告訴人等達成民事和解，賠償其損害；僅坦承
    恐嚇犯行，對於毀損部分避重就輕之態度等一切情狀，分別量處如主文所示之刑
    ，並諭知易科罰金之折算標準，且定其應執行之刑，復諭知易科罰金之折算標準
    ，以資懲儆。至供前開毀損犯行所使用之球棒，因未扣案，被告甲○○亦否認此
    部犯行，無證據顯示為何人所有及仍未滅失，則不另宣告沒收。
四、公訴意旨另以：被告甲○○及另案共同被告侯仁旺、陳國賓及不詳姓名年籍男子
    ，於八十九年八月二十日，同至嘉義縣水上鄉中庄村中庄四○二號前，再次破壞
    告訴人丙○○所有牌照號碼ＲＵ－七二五三號自用小客車，因認被告甲○○此部
    分犯行亦涉刑法第三百五十四條之毀損罪嫌。惟按犯罪事實應依證據認定之，無
    證據不得推定其犯罪事實，刑事訴訟法第一百五十四條定有明文。又告訴人之告
    訴，係以使被告受刑事訴追為目的，是其陳述是否與事實相符，仍應調查其他證
    據以資審認，最高法院五十二年度台上字第一三○○號著有判例。經查：被告甲○○及另案共同被告侯仁旺、陳國賓迭於警訊、偵查及審理中否認此部分毀損犯
    行，雖告訴人丙○○提出行車執照及估價單各一份供參（八十九年度訴字第七三
    三號影印卷第三十八頁至第三十九頁，九十年度附民字第一號影印卷第九頁），
    是項證據固能證明該車係何人所有且遭人破壞之事實，然則，卻無法自此推論究
    係何人於何時何地毀損該車等情，況告訴人丙○○於審理時亦承認並未見到何人
    所為（八十九年度偵字六一一五號影印卷第三十二頁反面），除此之外，查無其
    他積極證據得認被告甲○○確有公訴人所指此部分犯行，自難憑藉告訴人丙○○
    單方面之指訴，遽為不利被告甲○○之認定，惟公訴人認此部分與前開論罪科刑
    之毀損部分具有連續犯之裁判上一罪之關係，爰不另為無罪之諭知。
貳、無罪諭知部分：
一、公訴意旨略以：被告甲○○明知農藥「年年春」具有毒性，投於水中經人飲用，
    勢將導致死亡之結果，竟與另案共同被告侯仁旺，基於殺人之共同犯意聯絡，於
    八十九年七月二十二日某時先至不詳地點購買農藥「年年春」二罐後，再至告訴
    人乙○○位於嘉義縣梅山鄉瑞里村二鄰幼葉林一二八號住處後所設供儲存飲用水
    之蓄水池旁，復倒入年年春農藥於蓄水池內，嗣告訴人乙○○發現家中水龍頭流
    出不明氣泡，察覺有異，且見池內所養魚類悉盡死亡，始知遭人下毒，倖免於難
    ，因認被告甲○○亦涉有刑法第二百七十一條第二項、第一項之殺人未遂罪嫌。
二、按犯罪事實應依證據認定之，無證據不得推定其犯罪事實，刑事訴訟法第一百五
    十四條定有明文，故事實之認定，應憑證據，如未能發現相當證據，或證據不足
    以證明，自不能以推測或擬制之方法，以為裁判基礎。而認定不利於被告之事實
    ，須依積極證據，苟積極證據就被告有罪未達無庸置疑之地步，而不足為不利於
    被告事實之認定時，即應為有利於被告之認定，最高法院三十年度上字第八一六
    號、四十年度台上字第八六號分別著有判例可資參照。
三、公訴人認被告甲○○涉有前開犯嫌，無非以告訴人乙○○之指訴，證人許勝評之
    證言，另案共同被告侯仁旺之陳述，內政部警政署刑事警察局刑事警察局八十九
    年八月十六日刑鑑字第一○七五九六號鑑驗通知書等為其憑據。訊據被告甲○○
    固坦承於上開時地與另案共同被告侯仁旺同至告訴人乙○○住處，惟堅詞否認有
    何犯行，辯稱另案共同被告侯仁旺當時僅稱要至告訴人乙○○住處，並未告知要
    做何事，俟到達之後，其在車上等候另案共同被告侯仁旺，伊下車從事何事，並
    不知情等語。
四、經查：
（一）被告甲○○於警訊及審理時均供稱不知另案共同被告侯仁旺於告訴人乙○○住
      處後蓄水池下毒乙事，堅詞否認此部分犯行，且於偵查中並未到案，合先敘明
      之（嘉竹警三字第三七六七號影印卷第八頁反面至第十頁偵訊筆錄，本審卷第
      十九頁訊問筆錄、第五十頁審判筆錄）。
（二）另案共同被告侯仁旺於警訊時固稱：「．．和我姪兒甲○○攜帶兩罐年年春農
      藥到乙○○家的蓄水池下毒，．．口卡相片之甲○○指認就是和我一同至乙○○家蓄水池下毒及打恐嚇話話和共同砸毀丙○○車子之甲○○，．．當我和甲○○下毒完欲離開之際曾被許勝評撞見。」等語（嘉竹警三字第三七六七號影
      印卷第三頁至第五頁偵訊筆錄），於偵查中復稱：「（問：甲○○部分？）載
      我去山口倒年年春小的二瓶。．．（問：和誰去下毒？）甲○○。」等語（八
      十九年度偵字第六一一五號影印卷第七頁、第二十五頁訊問筆錄），似指出其
      與被告甲○○係一同下毒，惟查，細繹另案共同被告侯仁旺之前揭陳述，除被
      告甲○○曾與另案共同被告侯仁旺一同抵赴告訴人乙○○住處等情係明確無誤
      外，關於甲○○就下毒乙事是否知情以及是否參與下毒分工之供述均付之闕如
      。又另案共同被告侯仁旺經檢察官起訴移送至本院初訊時稱：「我確實有與甲○○到乙○○住處旁的飲用水池下農藥。年年春農藥是我到竹崎的農藥行買的
      ，甲○○不知道我要去做什麼，他也不知道我買的東西是農藥。當時是甲○○
      載我去乙○○住處的，是我拜託他陪我過去的。我倒農藥時，甲○○在車上等
      我並未下車，後來我發現乙○○家中有人出來，然後我就跑上甲○○的車子走
      了，我上車後，並未對甲○○說什麼話。（問：為何於警訊中稱你是與甲○○
      一起下農藥的？）我並沒有這麼說，我只是說甲○○陪我一同過去而已。」等
      語（本院八十九年度訴字第七三三號影印卷第十六頁至第十七頁訊問筆錄），
      反而明確供述被告甲○○對下毒乙事並不知情且未參與其中。是以另案共同被
      告侯仁旺於警訊及偵查中既未供稱被告甲○○對於其下毒過程確係知悉且下手
      實施，於本院另案審理時又堅稱被告甲○○並不知情等語，從而，尚難自另案
      共同被告侯仁旺關於被告甲○○之前開陳述得出不利於被告甲○○之事實。
（三）再告訴人乙○○於警訊時稱：「（問：侯仁旺除你上述之恐嚇行為外是否還曾
      做出那些不利於你們的行為？）他於七月二十二日有到山上來並於當晚被我姪
      孫許勝評撞見，隔天早上就發現我家所飲用之蓄水遭人放置不明化學物質。．
      ．且於二十二日晚上二十一時三十分左右被我姪孫許勝評撞見侯仁旺駕一部紅
      色轎車裡面載著一位身材略胖的男子從我家附近離開。」（嘉竹警三字第三七
      六七號影印卷第十五頁反面、第十頁偵訊筆錄），而證人許勝評於警訊時則曰
      ：「（問：於民國八十九年七月二十二日晚上二十一時三十分許你是否看到侯
      仁旺在乙○○家附近出現？）是有看到侯仁旺駕一部紅色轎車載一位略胖的男
      子與我會車。．．（問：你是否看到侯仁旺在乙○○的蓄水池下毒？）我沒看
      到他在蓄水池下毒。」等語（嘉竹警三字第三七六七號影印卷第三十頁偵訊筆
      錄）。觀諸告訴人乙○○及證人許勝評之前開指訴及證言，其等除未目睹下毒
      過程，告訴人乙○○僅事後察覺有異始知下毒，證人許勝評只見另案共同被告
      侯仁旺駕車載人，其等陳述尚非下毒犯行之直接證據。此外，縱令證人許勝評
      目擊之乘客確係被告甲○○本人，是項陳述且與被告甲○○及另案共同被告侯
      仁旺所言一同到場之陳述互相符合，但是，於邏輯論理上，「有否到場」與「
      到場從事何事」，係二完全不同之命題，不具備推論之關係，易言之，被告甲○○到場之目的，不單單下毒一端而已，單純陪人前往亦非毫不可能，當不能
      以被告甲○○到場之事實逕予推論其知悉且實施下毒之犯行。
（四）雖內政部警政署刑事警察局刑事警察局八十九年八月十六日刑鑑字第一○七五
      九六號鑑驗通知書稱告訴人乙○○後院蓄水池水含磷逾正常標準約二百倍（嘉
      竹警三字第三七六七號影印卷第三十六頁）；同局八十九年十一月九日刑鑑字
      第一四四三四五號鑑驗通知書稱前開蓄水池水含有嘉磷塞成份（八十九年度訴
      字第七三三號影印卷第四十二頁）；行政院農業委員會農業藥物毒物試驗所九
      十年五月十七日（九○）農藥試化字第○九○○○二五四八號函稱市售年年春
      係含嘉磷塞成份之除草劑且具毒性（八十九年度訴字第七三三號影印卷第五十
      九頁）；同所九十一年二月七日（九一）農藥試殘字第○九一○○○七一八號
      函稱每日飲用前開畜水池水須達四點三公升方超過每人每日容許攝入嘉磷塞量
      （十八毫克）而對人體健康產生影響（八十九年度訴字第七三三號影印卷第一
      百頁）；行政院國軍退除役官兵輔導委員會臺北榮民總醫院九十一年四月九日
      北總內字第九一二二九八八號函稱常人服用年年春農藥致命，時有所聞，但是
      否有一致命數量之絕對劑量，則會因檢測之方法、農藥之濃度、服用人之個人
      因素、治療之有無及是否同時併用其他物質而不同，不可一概可論（八十九年
      度訴字第七三三號影印卷第一百零三頁）。惟查，上開鑑定機關之鑑定意見係
      針對蓄水池水之毒性而發，亦與被告甲○○知悉且下毒之事實尚無直接關聯可
      言。
（五）綜上所陳，被告甲○○被訴殺人部分之犯行，既乏該名被告之自白，又無法自
      另案共同被告侯仁旺、告訴人乙○○與證人許勝評等之陳述，以及各該鑑定機
      關之鑑定報告推得不利於被告甲○○之結論，此外，復查無其他積極證據得認
      被告甲○○確有如公訴人所指之犯行，揆諸首開說明，不能證明被告犯罪，此
      部分自應為無罪之諭知。
據上論斷，應依刑事訴訟法第二百九十九條第一項前段、第三百零一條第一項，刑法
第二十八條、第五十六條、第三百零五條、第三百五十四條、第四十一條第一項前段
、第五十一條第五款，罰金罰鍰提高標準條例第一條前段、第二條，判決如主文。
本案經檢察官陳美君到庭執行職務。
中      華      民      國    九十一    年      九      月    二十五    日
                                      臺灣嘉義地方法院刑事第二庭
                                          法  官  張  道  周
右正本證明與原本無異。
如不服本判決，應於判決送達後十日內向本院提出上訴狀( 應附繕本 )。
中      華      民      國    九十一    年      九      月    二十五    日
                                          書記官  王  佩  湘
附錄本判決論罪法條全文
刑法第三百零五條
以加害生命、身體、自由、名譽、財產之事，恐嚇他人致生危害於安全者，處二年以
下有期徒刑、拘役或三百元以下罰金。
刑法第三百五十四條
毀棄、損壞前二條以外之他人之物或令致不堪用，足以生損害於公眾或他人者，處二
年以下有期徒刑、拘役或五百元以下罰金。
